【裁判字號】    99,台上,6408
【裁判日期】    991021
【裁判案由】    違反毒品危害防制條例
【裁判全文】
最高法院刑事判決            九十九年度台上字第六四０八號
上  訴  人  甲○○
上列上訴人因違反毒品危害防制條例案件，不服台灣高等法院高
雄分院中華民國九十八年三月十一日第二審更審判決（九十七年
度上更(一)字第二三一號，起訴案號：台灣高雄地方法院檢察署九
十六年度偵緝字第三一一二號〈原判決誤載為九十六年度偵字第
二七一０號〉），提起上訴，本院判決如下：
    主  文
上訴駁回。
    理  由
按刑事訴訟法第三百七十七條規定，上訴於第三審法院，非以判
決違背法令為理由，不得為之。是提起第三審上訴，應以原判決
違背法令為理由，係屬法定要件。而上訴第三審法院之案件，是
否以判決違背法令為上訴理由，應就上訴人之上訴理由書狀加以
審查，如果上訴理由書狀並未依據卷內訴訟資料，具體指摘原判
決不適用何種法則或如何適用不當，或所指摘原判決違法情事，
顯與法律規定得為第三審上訴理由之違法情形，不相適合時，均
應認其上訴為不合法律上之程式，予以駁回。至原判決究有無違
法，與上訴是否以違法為理由，係屬二事。本件原審經審理結果
，認為上訴人甲○○販賣第一級毒品海洛因之犯行明確，因而撤
銷第一審所為科刑之判決，比較行為時及裁判時法律，適用最有
利於上訴人之規定，改判仍論處上訴人共同販賣第一級毒品罪刑
，已詳敘調查、取捨證據之結果及憑以認定犯罪事實之心證理由
。並就上訴人否認犯行之供詞及其所辯各語認非可採，予以論述
。證人即上訴人之同居女友鐘慧齡於警詢中之供證，並未經原判
決援引為本件科刑判決之基礎，另原判決併引鐘慧齡於檢察官偵
訊時之證言，為認定上訴人販賣海洛因犯罪之證據，則已於判決
理由中敘明鐘慧齡並未主張偵查中檢察官曾對其違法取供，亦未
釋明偵訊時之陳述有何顯不可信之情形，甚而第一審審理中，上
訴人之辯護人詰問鐘慧齡偵查中是否遭受任何強暴、脅迫時，非
但未消極表示於偵查中遭不正方法取供，且積極陳明檢察官偵訊
時，並無恐嚇、辱罵之情事，足徵其偵查中之陳述係出於自由意
志，依刑事訴訟法第一百五十九條之一第二項規定，自有證據能
力等語甚詳。上訴意旨猶執原判決未採為論罪基礎之鐘慧齡警詢
時供述，主張鐘慧齡於第一審已陳明其警詢時警員態度兇惡，且
告知其若指證上訴人，即可返家等語，顯遭非法詢問，指摘原判
決仍採信鐘慧齡之供述，資為認定上訴人犯罪之證據，有不適用
法則、適用不當及證據上理由矛盾之違法云云，自非適法之第三
審上訴理由。又原判決依憑證人鐘慧齡於偵查中證稱扣案之00
00000000號行動電話原為上訴人持用，嗣交由鐘清池使
用，上訴人與鐘清池共同利用該電話為聯絡工具，販賣海洛因，
其曾聞及彼等與購買者以電話洽談毒品交易，彼等每接獲購買者
之電話後，即外出至鐘女高雄市○○街住處樓下或九如路之約定
地點交付海洛因等語，而上訴人亦自承上開行動電話前係於其持
用之事實，另本件鐘清池甫遭查獲之際，帶同警察前往高雄市○
○○路七號六樓之三搜索，確扣得海洛因六包及供販賣海洛因所
用之研磨機二台、夾鏈袋三包與上開行動電話，斯時上訴人雖不
在場，然適有上訴人友人柯信昌前往該處探訪上訴人，柯信昌並
於原審更審前審理中證稱其為上訴人年幼時之友人，每至高雄，
即前往該處拜訪上訴人等語，足徵上訴人平日確經常於該處所出
入，核均與鐘慧齡證言若合符節，因認該處所雖經承租名義人趙
金生陳明其身分證遭人冒用，致無從追查真正租用該屋者之身分
，然此並不足為有利於上訴人之認定，於該址查獲之上開扣押物
，應為上訴人與鐘清池所有，彼等確實共同販賣海洛因等情，業
於理由內論述明確。此乃原審本其職權之行使，對調查所得之證
據定其取捨，為價值上之判斷，據以於判決內認定上訴人之販賣
海洛因犯行，顯無違背客觀上之經驗法則與論理法則。上訴意旨
或猶執卷證資料尚無足證明該屋係上訴人租用且屋內物品為其所
有之陳詞，指摘原判決有證據上理由矛盾之可議；或以本件查獲
時上訴人並不在場，且案發當天購買海洛因之張國榮亦證稱與上
訴人素不相識，其並未曾遭查獲與人交易毒品等各項均屬有利於
上訴人之事證，原判決俱未採納，復未說明不採之理由，併有理
由不備之違失云云；俱與法律所規定得上訴第三審之理由不相適
。至其餘上訴意旨，則係就屬原審採證認事職權之適法行使及原
判決已說明事項，徒憑己見，任意指摘為違法，且仍為單純事實
之爭執，要難謂為適法之第三審上訴理由。依上揭說明，其上訴
不合法律上之程式，應予駁回。
據上論結，應依刑事訴訟法第三百九十五條前段，判決如主文。
中    華    民    國  九十九  年    十    月  二十一  日
                      最高法院刑事第四庭
                          審判長法官  張  淳  淙
                                法官  劉  介  民
                                法官  蔡  彩  貞
                                法官  陳  世  雄
                                法官  施  俊  堯
本件正本證明與原本無異
                                      書  記  官
中    華    民    國  九十九  年    十    月  二十八  日
                                                      K

司法院資訊處製作；財團法人民間司法改革基金會備份。
